臺灣高等法院高雄分院刑事判決
110年度上訴字第1112號
上  訴  人  
即  被  告  沈永祥




選任辯護人  李衣婷律師(法扶律師)
上列上訴人因傷害等案件，不服臺灣高雄地方法院110年度訴字
第511號，中華民國110年10月29日第一審判決（起訴案號：臺灣
高雄地方檢察署109年度偵字第21771號），提起上訴，本院判決
如下：
    主  文
原判決撤銷。
沈永祥犯傷害罪，累犯，處有期徒刑捌月。
    事  實
一、沈永祥於民國109年8月20日11時15分許（起訴書誤載為35分
    許，應予更正），騎乘其母所有、車牌號碼000-0000號普通
    重型機車，沿高雄市大寮區三隆路西向東行駛，沿途吸食香
    菸，復於行駛至三隆路與光明路二段交岔口，右轉彎沿光明
    路二段往南行駛時未依規定顯示方向燈，適有高雄市政府警
    察局林園分局大寮分駐所員警簡志帆，於該時段執行交通舉
    發勤務，在三隆路上目擊上開違規事實後，騎乘警用機車跟
    隨在後，並於光明路二段795之15號前將沈永祥攔下，站立
    在沈永祥騎乘之上開機車左前方告知違規事實並欲依法舉發
    ，但因沈永祥未攜帶身分證件，乃口頭告以身分證號供簡志
    帆查證身分，經簡志帆以隨身警用電腦查證後，出現沈永祥
    為治安顧慮人口及毒品管制人口之警示訊息，簡志帆便口頭
    詢問沈永祥「方便看一下嗎？」一語，沈永祥則不置可否，
    嗣簡志帆以警用電腦確認沈永祥之影像紀錄及前科資料後，
    再口頭詢以「方便看一下置物箱嗎？」，沈永祥同未回應。
    詎沈永祥明知簡志帆為依法執行職務之員警，當時正在執行
    交通違規舉發勤務且尚未執行完畢，簡志帆當時又站立於上
    開機車之左前方，如騎乘機車往前行駛，勢必將碰撞簡志帆
    之身體，竟仍先基於對依法執行職務之公務員施強暴之妨害
    公務犯意，發動上開機車後隨即往前行駛，撞擊簡志帆之左
    大腿內側，簡志帆見狀即側身閃躲並自上開機車之左側一手
    按壓煞車手柄、另一手勾住沈永祥之身體，要求沈永祥停車
    ，沈永祥仍接續前開妨害公務犯意持續加速，上開機車車頭
    因簡志帆自左側拉扯而轉向由西向東朝光明路二段之中央分
    隔島行駛，並沿途拖行簡志帆，直至機車撞擊中央分隔島後
    2人均倒地，沈永祥隨即起身欲騎車離去，簡志帆欲依法逮
    捕沈永祥而再度與之發生拉扯，沈永祥亦騎乘上開機車第二
    度撞擊中央分隔島，簡志帆則以右手勾住沈永祥之脖子欲將
    其壓制在地，詎沈永祥見難以掙脫，除接續前開妨害公務犯
    意，並基於傷害之犯意，咬住簡志帆左前臂，直至簡志帆因
    疼痛鬆手，沈永祥便趁隙騎乘上開機車逃離，以此方式對依
    法執行職務之公務員施以強暴，並致簡志帆受有雙側大腿挫
    傷、左膝挫傷、左前臂咬傷口4公分、右手4-5指擦傷之傷害
    。
二、案經簡志帆訴由高雄市政府警察局林園分局報告臺灣高雄地
    方檢察署檢察官偵查起訴。
    理  由
一、證據能力部分：
    按簡式審判程序之證據調查，不受第159 條第1 項、第161
    條之2 、第161 條之3 、第163 條之1 及第164 條至第170
    條規定之限制，刑事訴訟法第273 條之2 定有明文。本件係
    適用簡式審程序之案件，爰不記載說明各項證據之證據能力
    部分。
二、認定犯罪事實所憑之證據及理由
  ㈠上揭事實，業據被告於本院審理時坦承不諱，核與證人即告
    訴人簡志帆於偵查及原審審理時證述之情節相符，並有告訴
    人之高雄長庚醫院診斷證明書、傷勢及衣物毀損照片、車輛
    詳細資料報表、GOOGLE地圖（見警卷第13頁、第35至53頁、
    第63頁、偵卷第75至79頁、原審審訴卷第91至93頁）在卷可
    稽，復經原審勘驗道路及路旁私人監視器畫面明確，有勘驗
    筆錄及擷取照片在卷可佐（見原審卷第71頁、第91至104頁
    ）。被告上開任意性之自白核與事實相符，自得作為論科之
    依據。
　㈡刑法第135條第1項之罪，以對於公務員依法執行職務時施強
    暴脅迫為要件。此之所謂施強暴，係指一切有形力即物理力
    之行使而言，不問其係對人或對物為之均包括在內，亦不以
    對於公務員之身體直接實施暴力為限，凡以公務員為目標，
    而對物或對他人施暴力，其結果影響及於公務員之執行職務
    者，均屬之。查被告明知告訴人依法執行職務，卻仍騎乘機
    車衝撞並拖行告訴人，復以口咬傷告訴人以求順利逃離，自
    屬對人施加有形物理力之強暴行為，並造成告訴人受有前述
    傷勢，影響員警職務之執行，當屬妨害公務之行為，其中除
    以口咬傷告訴人，造成告訴人受有左前臂咬傷口4公分之傷
    勢，同時該當於傷害及妨害公務犯行外，所造成之其餘傷勢
    均屬施強暴之當然結果。
  ㈢綜上所述，本件事證明確，被告上揭傷害及妨害公務執行之
    犯行，均堪認定。
三、論罪科刑
  ㈠按行為後法律有變更者，適用行為時之法律，但行為後之法
    律有利於行為人者，適用最有利於行為人之法律，刑法第2
    條第1項定有明文。本案被告行為後，刑法第135條第1項業
    於110年1月20日修正公布，並於同年月22日生效施行，該法
    文修正前原規定：「對於公務員依法執行職務時，施強暴脅
    迫者，處3年以下有期徒刑、拘役或9千元以下罰金」，修正
    後則規定為：「對於公務員依法執行職務時，施強暴脅迫者
    ，處3年以下有期徒刑、拘役或30萬元以下罰金」，同時增
    訂第3項加重處罰規定，修正後除以駕駛動力交通工具犯之
    者提高為6月以上5年以下有期徒刑外，第1項罰金刑之最重
    刑度亦經提高，修正後之規定並未較有利於被告，依首揭規
    定，被告所為上開犯行，自應適用修正前即被告行為時之刑
    法第135條第1項規定論處。
  ㈡核被告所為，係犯刑法第277條第1項傷害罪及修正前同法第1
    35條第1項之妨害公務執行罪。因妨害國家公務之執行，為
    侵害國家法益，並非侵害個人法益之犯罪，故被告於同一地
    點、密切接近之時間，對告訴人以撞擊、拖行、咬傷等方式
    施強暴，仍屬侵害同一法益，依一般社會通念，難以強行分
    開，應論以接續之一行為。被告所犯前揭2罪，所為均係為
    達逃離現場之同一目的，實行之行為有局部同一或重疊之情
    形，並侵害國家法益及告訴人個人法益，係以一行為觸犯數
    罪名，應依刑法第55條前段規定，從一重之傷害罪處斷。
  ㈢司法院大法官會議於108年2月22日公布釋字第775號解釋，其
    意旨認刑法第47條第1項規定累犯加重本刑部分，雖不生違
    反憲法一行為不二罰原則之問題，然如不分情節，一律加重
    最低本刑，致生行為人所受之刑罰超過其所應負擔罪責之個
    案，仍因不符憲法罪刑相當原則，牴觸憲法第23條比例原則
    。於刑法第47條第1項修正前，法院就個案應依解釋意旨裁
    量是否加重最低本刑，以避免發生罪刑不相當之情形。查被
    告前因詐欺案件，經原審以108年度易字第254號判決處有期
    徒刑2月，上訴後撤回上訴而確定，於109年6月9日易科罰金
    執行完畢，有臺灣高等法院被告前案紀錄表卷可證。被告於
    受徒刑之執行完畢後，5年內故意再犯事實欄所載有期徒刑
    以上之罪，為累犯。審酌其前案罪質固與本案不同，然被告
    曾多次入監執行，並經前案易科罰金執行完畢後，均仍未能
    嚴加節制自身行為，犯罪情節更自竊盜、詐欺、搶奪等財產
    犯罪，擴及妨害公務與傷害，侵害之法益位階更加提升，顯
    見其具有特別之惡性，對刑罰之反應力亦屬薄弱，應依刑法
    第47條第1項之規定，加重其刑。
四、撤銷原判決之理由： 　　
  ㈠原審予以論科，固非無見，惟查被告於本院審理時已坦承犯
    行，頗具悔意，並與告訴人以新臺幣25萬元成立調解，並當
    場給付其中之20萬元，告訴人並願尊重法院之判決結果，有
    本院111年度附民移調字第2號調解筆錄附卷可佐（本院卷第
    119至120頁），堪認被告犯罪後之態度已有改變，原審量刑
    未及審酌，尚有未洽，被告以量刑過重為由，指摘原判決不
    當，提起上訴，非無理由，應由本院撤銷改判。
　㈡審酌被告前有上開刑事前案資料，不知謹言慎行，復明知告
    訴人依法執行公權力，竟為逃離現場即直接駕車衝撞、拖行
    ，甚至咬傷告訴人，且於公眾往來通行之道路上拖行員警並
    與之拉扯，毫無尊重員警依法執行公務之法治觀念，直接挑
    戰公權力，法敵對意識甚高，其犯罪情節及惡性均難認輕微
    ，更造成告訴人受有前述非輕之傷勢。惟念及其於原審中即
    有與告訴人商談和解事宜，有被告預擬之和解書及原審刑事
    調解案件簡要紀錄表（見原審卷第133至137頁、第247頁）
    在卷可參，及在原審前均矢口否認犯罪，至本院審理時始坦
    承全部犯行且與告訴人調解成立，目前已給付大部分之賠償
    金額之犯後態度暨其自陳為國中肄業，目前與父親一起從事
    開挖土機之工作、已婚、未有小孩（見本院卷第133頁）等
    一切情狀，量處有期徒刑8月。
五、據上論斷，刑事訴訟法第369條第1項、第364條、第299條第
    1項前段，刑法第277條第1項、第47條第1項、第2條第1項前
    段，修正前刑法第135條第1項，刑法施行法第1條之1，判決
    如主文。
本案經檢察官詹美鈴提起公訴，檢察官郭振昌庭執行職務。
中　　華　　民　　國　　111 　年　　3 　　月　　 1　　日
                  刑事第九庭    審判長法  官  莊崑山
                                      法  官  李炫德
                                      法  官  陳明富
以上正本證明與原本無異。
如不服本判決應於收受本判決後20日內向本院提出上訴書狀，其
未敘述上訴理由者，並得於提起上訴後20日內向本院補提理由書
狀（均須按他造當事人之人數附繕本）「切勿逕送上級法院」。
中　　華　　民　　國　　111 　年　　3 　　月　　1 　　日
                                      書記官  馬蕙梅
附錄本案論罪科刑法條：
修正前刑法第135條第1項：對於公務員依法執行職務時，施強暴
脅迫者，處三年以下有期徒刑、拘役或九千元以下罰金。
刑法第277條第1項：傷害人之身體或健康者，處五年以下有期徒
刑、拘役或五十萬元以下罰金。